臺灣高等法院民事判決
109年度訴易字第28號
原      告  鍾翁文郁

被      告  胡祐齊  


上列當事人間因請求侵權行為損害賠償事件，原告提起刑事附帶
民事訴訟，經本院刑事庭裁定移送前來（107年度附民字第453號
），本院於109年7月21日言詞辯論終結，判決如下：
    主      文
被告應給付原告新臺幣伍萬元，及自民國一０七年十二月二十八
日起至清償日止，按週年利率百分之五計算之利息。
訴訟費用由被告負擔。
    事實及理由
壹、程序方面
　　被告經合法通知未於言詞辯論期日到場，核無民事訴訟法第
    386條所列各款情形，爰依原告之聲請，由其一造辯論而為
    判決。
貳、實體方面
原告起訴主張：被告於民國（下同）104年12月1日入伍前一週某日，基於幫助詐欺取財之未必故意，將其原於104年6月12日在中國信託商業銀行（以下簡稱中信銀）大直分行開設0000000000000000號帳戶（下稱系爭帳戶）之存摺、提款卡及密碼交予訴外人陳人瑋，約定借用7日取得新臺幣（下同）5,000元之報酬。陳人瑋旋將系爭帳戶資料轉交訴外人康佳浩，康佳浩再交予訴外人李旻峰，並由李旻峰交予詐欺集團。不詳詐欺集團成員於104年12月3日14時25分，假冒盧姓友人佯稱：急需資金25萬元應急等語，致伊陷於錯誤，而依其指示，於同日14時50分至合作金庫六合分行臨櫃匯款25萬元匯入系爭帳戶，旋遭提領一空。伊因被告與詐欺集團成員等人上開詐騙行為，致受有25萬元之損害，爰依民法第184條第1項、第185條第1、2項之規定，求為命被告給付5萬元，及自起訴狀繕本送達翌日起至清償日止，按週年利率5%計算利息之判決。
被告未於言詞辯論期日到場，據其以前到場所為聲明及陳述略
  以：原告於104年12月3日與其盧姓友人聯繫時即知遭詐欺，而
  其遭詐騙之款項係匯入伊所有之系爭帳戶，故原告發現遭詐欺
  之時即同時知悉伊為損害賠償義務人，是本件侵權行為請求權
  時效應自104年12月3日起算，至106年12月4日即告消滅，惟原
  告係於107年12月10日方提起本件刑事附帶民事訴訟，其侵權
  行為損害賠償請求權，業已罹於時效而消滅。且法院依職權所
  調查之證據僅供法院為論罪判刑之參考，不影響請求權人已知
  悉遭受損害之事實等語，資為抗辯，並聲明原告之訴駁回。　
查訴外人李旻峰綽號「便當」，為姓名年籍不詳之「阿樹」、
  「阿昶」等三人以上成年男子所組詐欺集團成員之一，李旻峰
  乃基於三人以上共同冒用公務員名義詐欺取財或三人以上共同
  詐欺取財之犯意聯絡，於集團內負責收購人頭帳戶之工作，使
  詐欺集團於施詐術後，得以使用人頭帳戶以取得所詐款項並躲
  避追查。李旻峰先向熟識之訴外人康佳浩收購帳戶，康佳浩見
  有利可圖，雖不知李旻峰所屬詐欺集團以何方式施詐，但知係
  供李旻峰所屬詐欺集團取款所用，仍基於幫助詐欺之犯意，另
  向訴外人陳人瑋轉知收購帳戶獲利之途，幫李旻峰所屬詐欺集
  團收購人頭帳戶，供集團行詐匯款之用，並分別取得1,000元
  或2,000元之報酬。陳人瑋旋基於幫助詐欺取財之犯意，向被
  告收借中信銀帳戶。被告於104年12月1日入伍前一週某日，基
  於幫助詐欺取財之未必故意，將系爭帳戶之存摺、提款卡及密
  碼交予陳人瑋，約定借用7日取得5,000元之報酬。陳人瑋旋即
  將取得帳戶資料轉交康佳浩，康佳浩再交予李旻峰，陳人瑋從
  中獲取1,000元之報酬。系爭帳戶資料旋由李旻峰交予詐欺集
  團，不詳詐欺集團成員於104年12月3日14時25分，撥打原告之
  電話，假冒盧姓友人佯稱：急需資金25萬元應急等語，致原告
  陷於錯誤，而依指示，於同日14時50分至合作金庫六合分行臨
  櫃匯款25萬元匯入系爭帳戶，旋遭提領一空。被告因前揭幫助
  詐欺取財犯行，經本院107年度上訴字第3103號刑事判決判處
  拘役40日確定在案（下稱相關刑案），為兩造所不爭執（見本
  院卷第171頁），並有本院107年度上訴字第3103號刑事判決在
  卷可參（見本院卷第7-31頁），且經本院調閱相關刑案之全案
  電子卷證資料查閱無訛，堪信為真正。 
按因故意或過失，不法侵害他人之權利者，負損害賠償責任。
  故意以背於善良風俗之方法，加損害於他人者亦同，民法第18
  4條第1項前後段定有明文。次按，數人共同不法侵害他人之權
  利者，連帶負損害賠償責任。不能知其中孰為加害人者亦同。
   造意人及幫助人，視為共同行為人，民法第185條第1項、第2
  項亦定有明文。查被告基於幫助詐欺取財之未必故意，將系爭
  帳戶之存摺、提款卡及密碼交予陳人瑋，約定借用7日取得5,0
  00元之報酬，而供詐欺集團成員使用，該詐欺集團成員復以前
  揭詐述騙取原告之金錢並使用被告提供之系爭帳戶，使原告因
  而將25萬元匯入系爭帳戶，旋遭提領一空等情，既如前述，參
  以，被告經相關刑案偵審後，亦經判處罪刑確定，自堪認被告
  係基於幫助詐欺取財之未必故意，幫助該詐欺集團成員逐行詐
  術之實行，致原告之財產受有損害。又原告請求被告賠償因被
  告幫助詐取取財之損害，核係直接遭受財產上之不利益，屬純
  粹經濟上損失，而被告在預見系爭帳戶將為詐欺集團取款所用
  之情形下，為貪圖陳人瑋交付之報酬，將系爭帳戶之存摺、提
  款卡及密碼交予陳人瑋供該詐欺集團成員使用等情，均如前述
  ，則被告與該詐騙成員等顯均係故意以背於善良風俗之前揭方
  法，加損害於原告一節，應堪認定。且原告所損失之25萬元，
  係因被告與該詐欺集團成員等前揭不法行為所造成之結果，兩
  者間具有相當因果關係，則原告依民法第184條第1項後段及第
  185條之規定，請求被告賠償5萬元，未逾其上開損失之範圍，
  自屬有據。則民法第184條第1項前段，即毋庸再予論述，附此
  敘明。
次按因侵權行為所生之損害賠償請求權，自請求權人知有損害
  及賠償義務人時起，2年間不行使而消滅。民法第197條第1項
  定有明文。所謂知有損害及賠償義務人之「知」，係指明知，
  即該請求權之消滅時效，應以請求權人實際知悉損害及賠償義
  務人時起算。如當事人間就知之時間有所爭執，應由賠償義務
  人就請求權人知悉在前之事實，負舉證責任（最高法院109年
  度台上字第417號判決要旨參照）。經查：　
㈠相關刑案經臺灣臺北地方法院檢察署（現已改制為臺灣臺北地
  方檢察署）檢察官於106年9月29日偵查終結提起公訴，有起訴
  書可參（見本院卷第101-121頁），而原告發現遭詐騙後，除
  曾向警局報案外，於偵查中未曾通知原告到場等情，亦據本院
  調閱相關刑案之偵查卷宗電子卷證資料查閱無誤。因此，原告
  主張其於檢察官起訴後始知本件侵權行為之賠償義務人一節，
  尚非無據。
㈡雖被告抗辯原告於104年12月3日與其盧姓友人聯繫時即知遭詐
  欺，而其遭詐騙之款項係匯入伊所有之系爭帳戶，故原告發現
  遭詐欺之時即同時知悉伊為損害賠償義務人，是本件侵權行為
  請求權時效應自104年12月3日起算，原告之本件請求已罹於時
  效而消滅，其得為時效之抗辯云云。然查，詐欺集團成員於詐
  騙被害人時，所用以取款之帳戶來源，或為詐欺集團之成員自
  己所提供，或支付金錢以取得知情之帳戶所有者，同意其等使
  用，或向不知情之帳戶所有者，以不正方式騙取帳戶使用等等
  ，不一而足，而其中不知情之帳戶所有者，因遭他人以不正方
  式騙取帳戶使用者，比比皆是，此觀政府之警政、法務等相關
  單位不斷在電視媒體製作影片宣導，呼籲大眾在求職時切勿將
  自己之存摺、提款卡及密碼等相關資料提供他人使用，以免受
  騙，此乃眾所周知之事，因此，單從詐欺集團用以作為取款之
  帳戶，尚無法推知該帳戶之所有者，究係詐欺集團之共犯、或
  幫助犯，或係不知情之受害者，尚須經偵查機關調查、釐清後
  ，始能確知該帳戶所有者與詐欺集團間之關係，且原告縱於10
  4年12月3日向警局報案，但因偵查不公開，在檢察官偵查終結
  提起公訴前，原告顯無從知悉各相關人員所涉之不法情節為何
  ，是被告所舉原告之遭詐騙而匯款至系爭帳戶之情節，尚無法
  證明原告在檢察官於106年9月29日偵查終結提起公訴之前已知
  本件賠償義務人，故被告前揭抗辯，委不足採。
㈢原告在檢察官於106年9月29日偵查終結提起公訴後知悉被告為
  本件賠償義務人，就本件請求於107年12月10日提起本件訴訟
  而繫屬於本院，亦有刑事附帶民事起訴狀可參（見本院附民字
  卷一第9頁），故原告在知悉後2年內提起本件訴訟，其損害賠
  償請求權自未罹於2年時效。從而，被告為時效之抗辯，顯不
  足採。　
末按給付無確定期限者，債務人於債權人得請求給付時，經其
  催告而未為給付，自受催告時起，負遲延責任。其經債權人起
  訴而送達訴狀，或依督促程序送達支付命令，或為其他相類之
  行為者，與催告有同一之效力；遲延之債務，以支付金錢為標
  的者，債權人得請求依法定利率計算之遲延利息，民法第229
  條第2項、第233條第1項前段分別定有明文。應付利息之債務
  ，其利率未經約定，亦無法律可據者，週年利率為百分之5，
  亦為同法第203條所明定。原告對被告之損害賠償請求權，為
  未定給付期限之金錢債權，依前述規定，原告自得請求自刑事
  附帶民事訴訟起訴狀繕本送達被告翌日即107年12月28日（見
  本院附民字卷第59頁）起之法定遲延利息。
綜上所述，原告依民法第184條第1項後段、第185條第1、2項之
  規定，請求被告給付原告5萬元，及自107年12月28日起至清償
  日止，按週年利率5%計算之利息，為有理由，應予准許。
本件事證已臻明確，兩造其餘主張、陳述暨所提之證據，經審
  酌與本院前揭判斷不生影響，爰不一一詳予論述，附此敘明。
據上論結，本件原告之訴為有理由，依民事訴訟法第463條、第
  385條第1項前段、第78條，判決如主文。　
中　　華　　民　　國　　109 　年　　8 　　月　　4 　　日
                  民事第十五庭  
                        審判長法  官  方彬彬
                              法  官  李慈惠
                              法  官  謝永昌
正本係照原本作成。
不得上訴。
中　　華　　民　　國　　109 　年　　8 　　月　　5 　　日
　　　　　　　　　　　　　    書記官  王增華